臺灣新竹地方法院刑事判決
108年度金訴字第187號
公  訴  人  臺灣新竹地方檢察署檢察官
被      告  黃翊韋



上列被告因違反洗錢防制法等案件，經檢察官提起公訴（108年
度偵字第11153號、第11364號），本院判決如下：
    主  文
黃翊韋被訴如附表所示部分免訴。 
    理  由
一、公訴意旨略以：被告黃翊韋自民國108年6月間起，參與姓名
    、年籍不詳、綽號「美國精品代購」及其他年籍不詳者3人
    以上，以實施詐術為手段，所組成具有持續性及牟利性之有
    結構性詐騙組織(涉犯組織犯罪防制條例部分，業經臺灣臺
    中地方檢察署檢察官以108年度偵字第19353號、第26055號
    案件起訴)，擔任負責提領被害人受詐款項之車手。嗣被告
    即與所屬詐欺集團成員，共同意圖為自己不法之所有，基於
    3人以上共同詐欺取財及違反洗錢防制法之犯意聯絡，由上
    開詐欺集團之不詳成員，以如附表所示之手法，向如附表所
    示之人施以詐術，致如附表所示之人陷於錯誤，而於附表所
    示之時間，將如附表所示之金額匯入如附表所示之人頭帳戶
    ，再由詐欺集團成員「得意」交付人頭帳戶提款卡及告知提
    款卡之密碼予被告或另名真實姓名、年籍均不詳之車手至附
    表所示地點提領贓款及收取贓款，提領贓款後交付「得意」
    等詐欺集團成員，被告擔任車手報酬為每日提領總金額2％。
    嗣經警據報調取監視器發現被告涉有上揭犯行，始悉上情。
    因認被告涉犯刑法第339條之4第1項第2款之三人以上共同詐
    欺取財罪嫌及違反洗錢防制法第2條第2款規定，而應依同法
    第14條第1項處罰之洗錢罪嫌（公訴意旨原認被告係違反洗
    錢防制法第2條第3款之規定，業經檢察官當庭更正）等語。
二、按案件曾經判決確定者，應諭知免訴之判決，並得不經言詞
    辯論為之，刑事訴訟法第302條第1款、第307條分別定有明
    文。再同一案件，經法院為本案之判決確定，依一事不再理
    之原則，不許再為訴訟之客體，更受實體上裁判；實質上或
    裁判上一罪之案件，檢察官雖僅就其一部起訴，依刑事訴訟
    法第267條規定，其效力及於全部，法院亦得就全部犯罪事
    實加以審判。故法院雖僅就其一部判決確定，其既判力仍及
    於全部，未經判決部分之犯罪事實，其起訴權歸於消滅，不
    得再為訴訟之客體。倘檢察官再就該部分提起公訴，法院得
    不經實體審認，即依起訴書記載之事實，逕認係實質上或裁
    判上一罪，予以免訴之判決。
三、經查： 
　㈠被告自108年6月間起，參與姓名、年籍不詳、綽號「美國精
    品代購」及其他年籍不詳者3人以上，以實施詐術為手段，
    所組成具有持續性及牟利性之有結構性詐騙組織，擔任負責
    提領被害人受騙款項之車手，嗣詐欺集團成員佯為101原創
    購物網站之客服人員，接續撥打電話給被害人張曉慧，佯稱
    網站購物操作錯誤，須操作自動櫃員機解除設定云云，致被
    害人張曉慧陷於錯誤，而於108年6月29日15時26分許匯款新
    臺幣（下同）29,000元、同日15時29分許匯款29,000元至第
    一商業銀行帳號000-00000000000號帳戶內，被告依指示於
    同日15時48分許（在新竹縣○○鄉○○路000○000號統一超商新
    新豐門市)、15時54分許（在新竹縣○○鄉○○街00號全家超商
    新豐泰安門市)、15時59分許（在新竹縣○○鄉○○街000號全家
    超商新豐尚仁門市)、17時59分許（在新竹縣○○鄉○○路000○0
    號1樓玉山商業銀行新豐分行)接續領取上開帳戶內被害人張
    曉慧受騙款項後交付與姓名、年籍不詳、綽號「得意」等詐
    騙組織成員之犯罪事實，業經臺灣高等法院臺中分院於109
    年3月24日，以109年度金上訴字第428號、第431號判決（該
    判決附表二編號1部分）認係以一行為同時觸犯組織犯罪防
    制條例第3條第1項後段之參與犯罪組織罪、刑法第339條之4
    第1項第2款之三人以上共同詐欺取財罪及洗錢防制法第14條
    第1項之洗錢罪，為想像競合犯，應依刑法第55條規定，從
    一重以三人以上共同詐欺取財罪處斷（檢察官原僅起訴參與
    犯罪組織犯行，上開判決認此參與犯罪組織犯行與前揭加重
    詐欺取財犯行具有想像競合犯之裁判上一罪關係，為起訴效
    力所及，基於審判不可分原則，擴張併予審理，而一般洗錢
    罪部分與參與犯罪組織、加重詐欺取財犯行，亦具有想像競
    合犯之裁判上一罪關係，亦為起訴效力所及，亦併予審判）
    ，判處有期徒刑1年4月，嗣被告提起上訴，經最高法院於10
    9年5月28日，以109年度台上字第2389號、第2391號判決上
    訴駁回而確定（下稱前案），有上開判決書2份及臺灣高等
    法院被告前案紀錄表1份在卷可參。
　㈡本案如附表編號1所示之被害人、詐騙方式、匯款時間、匯款
    金額、入款帳戶、取款時間、提領地點、取款金額，均與前
    案犯行相同，而被告上開提領款項之行為，同時侵害被害人
    張曉慧、林秀昌、姜林淑貞之財產法益（被告於108年6月29
    日17時59分許提領款項時，被害人林秀昌、姜林淑貞已分別
    於同日16時13分許、16時14分許將受騙款項匯入上開帳戶）
    ，係以一行為同時觸犯三人以上共同詐欺取財罪（三罪）、
    洗錢罪及參與犯罪組織罪之想像競合犯。是本案如附表編號
    1所示部分與前案為事實上同一案件，如附表編號2、3所示
    部分與前案為裁判上一罪之法律上同一案件，而前案既經判
    決確定，本案如附表所示部分即均應為前案確定判決效力所
    及，揆諸前揭說明，本件就此部分爰不經言詞辯論，逕為免
    訴之判決。
據上論斷，應依刑事訴訟法第302條第1款、第307條，判決如主
文。
本案經檢察官黃依琳提起公訴。
中　　華　　民　　國　　110 　年　　3 　　月　　5 　　日
                  刑事第七庭    審判長法　官　陳麗芬
                                      法  官  華澹寧
                                      法  官  郭哲宏 
以上正本證明與原本無異。
如不服本判決應於收受本判決後20日內向本院提出上訴書狀，上
訴書狀應敘述具體理由。上訴書狀未敘述上訴理由者，應於上訴
期間屆滿後20日內補提理由書狀於本院(均須按他造當事人之人
數附繕本 )「切勿逕送上級法院」。 
中　　華　　民　　國　　110 　年　　3 　　月　　5 　　日
                                      書記官  戴筑芸
附表：
編號 被害人 詐騙方式 匯款時間 匯款金額(不含手續費) 入款帳戶 車手 取款時間 提領地點 取款金額(含手續費) 1 張曉慧 詐欺集團成員佯為101原創購物網站之客服人員，接續撥打電話給張曉慧，佯稱網站購物操作錯誤，須操作自動櫃員機解除設定云云，致張曉慧陷於錯誤，而陸續匯款至右列帳戶內(另有25筆，金額共計78萬7,784元之匯款，因與本案無關，故未詳列)。 108年6月29日 15時26分許 29,000元 第一商業銀行帳號000-00000000000號帳戶 黃翊韋  ①108年6月29日15時48分許 ②108年6月29日15時54分許 ③108年6月29日15時59分許 ④108年6月29日17時59分許 ①新竹縣○○鄉○○路000○000號(統一超商新新豐門市) ②新竹縣○○鄉○○街00號(全家超商新豐泰安門市) ③新竹縣○○鄉○○街000號(全家超商新豐尚仁門市) ④新竹縣○○鄉○○路000○0號1樓(玉山商業銀行新豐分行) ①20,000元 ②20,000元 ③17,000元 ④14,000元    108年6月29日 15時29分許 29,000元 同上     2 林秀昌 詐欺集團成員佯為101原創購物網站及銀行之客服人員，接續撥打電話給林秀昌，佯稱網站購物操作錯誤，須操作自動櫃員機解除設定云云，致林秀昌陷於錯誤，而匯款至右列帳戶內。 108年6月29日 16時13分許 26,987元 同上     3  姜林淑貞  詐欺集團成員佯為小三美日購物網站之客服人員，接續撥打電話給姜林淑貞，佯稱網站購物操作錯誤，須操作自動櫃員機解除設定云云，致姜林淑貞陷於錯誤，而陸續匯款至右列帳戶內。 108年6月29日 16時14分許 13,123元 同上        108年6月29日 16時31分許 6,987元 凱基商業銀行帳號000-0000000000000000號帳戶 不詳 不詳 不詳 不詳    108年6月29日 18時34分許 29,771元 玉山商業銀行帳號000-0000000000000000號帳戶 不詳 不詳 不詳 不詳